臺灣苗栗地方法院民事判決
                      111年度簡上附民移簡字第4號
原      告  林承彥  


被      告  鍾喜祥  
            鍾達星  
上列被告等因傷害等案件，原告提起刑事附帶民事訴訟，經本院
刑事庭裁定移送前來（111年度簡上附民字第1號），本院於民國
111年11月2日言詞辯論終結，判決如下：
    主      文
被告應連帶給付原告新臺幣陸萬零捌佰柒拾元，及自民國一百一
十一年二月十九日起至清償日止，按年息百分之五計算之利息。
原告其餘之訴駁回。
訴訟費用其中新臺幣壹仟陸佰陸拾伍元，由原告負擔；餘由被告
鍾喜祥、鍾達星連帶負擔百分之七，由原告負擔百分之九十三。
原告假執行之聲請駁回。
    事實及理由
壹、程序方面：
一、原告係於本院111年度簡上字第3號刑事第二審程序中提起附
    帶民事訴訟，經本院刑事庭裁定移送前來，故本件應由本院
    民事庭以合議方式依簡易第二審程序審理，且因訴訟標的金
    額未逾新臺幣（下同）150萬元，故判決後不得上訴（臺灣
    高等法院暨所屬法院104年法律座談會民事類提案第42號法
    律問題研討結果參照），合先敘明。
二、訴狀送達後，原告不得將原訴變更或追加他訴。但有下列各
    款情形之一者，不在此限：三、擴張或減縮應受判決事項之
    聲明者，民事訴訟法第255條第1項第3款定有明文。查原告
    起訴時原聲明：㈠被告應連帶給付原告1,056,000元，暨自起
    訴狀送達之翌日起至清償日止，按年息5%計算之利息。㈡被
    告鍾喜祥應給付原告100,000元，暨自起訴狀送達之翌日起
    至清償日止，按年息5%計算之利息。㈢願供擔保，請准宣告
    假執行（見本院110年度簡上附民字第1號卷，下稱附民卷，
    第7頁）。嗣變更聲明為：㈠被告應連帶給付原告873,650元
    ，暨自起訴狀送達之翌日起至清償日止，按年息5%計算之利
    息。㈡被告鍾喜祥應給付原告96,217元，暨自起訴狀送達之
    翌日起至清償日止，按年息5%計算之利息。㈢願供擔保，請
    准宣告假執行（見本院卷第82頁），核屬減縮應受判決事項
    之聲明，依前所述，自應准許。
貳、實體方面
一、原告主張：被告為兄弟，被告因對原告心生不滿，而為下列
    行為：㈠被告於民國109年6月10日22時許，共同基於傷害之
    犯意聯絡，在被告鍾達星位於苗栗縣○○鄉○○村0鄰○○00號之
    住處前，共同出手毆打原告，復追逐原告至苗栗縣○○鄉○○村
    0鄰○○00號旁之邊坡，合力將原告推落邊坡（高度約3.66公
    尺），致原告跌落邊坡下方之香蕉園，造成原告受有腦震盪
    、雙手肘、下巴及頸部挫傷、胸壁挫傷、左側手腕挫傷及右
    側小腿挫傷等傷害（下稱系爭傷害）。㈡被告鍾喜祥於同日2
    2時4分許，另基於毁損之犯意，手持藤條，敲擊原告所駕駛
    之車牌號碼000-0000號租賃小客車（下稱系爭車輛）之左後
    照鏡及引擎蓋右側，致系爭車輛左後照鏡及引擎蓋毀損。原
    告因被告之共同傷害行為受有下列損害：㈠醫療費用870元，
    ㈡看護費用36,000元，㈢不能工作損失30,300元，㈣眼鏡受損
    之損失6,480元，㈤精神慰撫金800,000元，被告對原告為上
    開行為，依民法第184條、第193條第1項、第195條第1項前
    段、第185條第1項、第196條之規定應對原告負連帶賠償責
    任。原告另因系爭車輛毀損受有損失96,217元，依法應由被
    告鍾喜祥賠償。為此，爰依侵權行為之法律關係，提起本件
    訴訟等語。並聲明：如變更後之聲明。
二、被告則以：本件無相關診斷書等證據證明原告需專人全日照
    顧、休養1個月暨有不能工作之情形，故原告主張看護費用
    、不能工作損失部分顯無理由，原告所提請假證明書不能證
    明原告不能工作，且原告於翌日即109年6月11日凌晨時尚能
    對被告為殺人未遂之舉（下稱系爭行為），更徵原告上開主
    張不可採；因原告於翌日尚有前揭殺人未遂之舉，則原告之
    眼鏡損壞可能係原告之系爭行為所致；原告所稱其生命因被
    告行為受到極大威脅，面對傷勢、治療、擊傷後後遺症、肉
    體痛楚、精神煎熬難以言喻云云，此與原告於翌日兇狠之系
    爭行為不符，難以採信，原告並無上開損害，原告請求之慰
    撫金金額亦過高；另被告鍾喜祥之行為僅毀損左後照鏡、右
    引擎蓋上一部分，應僅負擔前蓋烤漆7,850元及後視鏡鏡片6
    ,594元之修理項目費用，其餘修理費用均爭執，且原告所提
    系爭車輛之修復費用單據僅為估價單，該估價單開立日期為
    111年4月29日，但毀損系爭車輛之時間是109年6月10日，故
    該估價單與被告鍾喜祥所造成之損害不符，就零件更換部分
    亦應予折舊等語，資為抗辯。並聲明：㈠原告之訴駁回。㈡如
    受不利判決，請准供擔保免於假執行。
三、得心證之理由：
　㈠因故意或過失，不法侵害他人之權利者，負損害賠償責任。
    故意以背於善良風俗之方法，加損害於他人者亦同；數人共
    同不法侵害他人之權利者，連帶負損害賠償責任；不能知其
    中孰為加害人者，亦同。造意人及幫助人，視為共同行為人
    ，民法第184第1項、第185條分別定有明文。查原告主張被
    告於109年6月10日22時許，在被告鍾達星位於苗栗縣○○鄉○○
    村0鄰○○00號之住處前，共同出手毆打原告，復追逐原告至
    苗栗縣○○鄉○○村0鄰○○00號旁之邊坡，合力將原告推落高度
    約3.66公尺之邊坡，致原告跌落邊坡下方之香蕉園，造成原
    告受有系爭傷害；暨被告鍾喜祥於同日22時4分許，手持藤
    條，敲擊原告所駕駛之系爭車輛之左後照鏡及引擎蓋右側，
    致系爭車輛左後照鏡及引擎蓋毀損等情；被告並因上開行為
    ，經本院以110年度苗簡字第996號、111年度簡上字第3號刑
    事判決認定被告共同犯傷害罪，各處拘役30日，及認定被告
    鍾喜祥另犯毀損他人物品罪，處拘役20日確定，有前開刑事
    判決在卷可稽（見本院卷第15頁至第27頁），並經本院調取
    前揭刑案卷宗核閱無訛，復為被告所不爭執（見本院卷第55
    頁），堪認原告上開主張為真實。依前開規定，被告共同傷
    害原告部分構成共同侵權行為，應就造成原告之損害部分負
    連帶賠償之責；被告鍾喜祥毀損系爭車輛部分亦構成侵權行
    為，應就造成系爭車輛之損害部分負賠償之責。
　㈡不法侵害他人之身體或健康者，對於被害人因此喪失或減少
    勞動能力，或增加生活上之需要時，應負損害賠償責任；不
    法毀損他人之物者，被害人得請求賠償其物因毀損所減少之
    價額；不法侵害他人之身體、健康、名譽、自由、信用、隱
    私、貞操，或不法侵害其他人格法益而情節重大者，被害人
    雖非財產上之損害，亦得請求賠償相當之金額，民法第193
    條第1項、第195條第1項前段、第196條定有明文。茲就原告
    主張之項目及金額，是否應予准許，分述如下：
　1.關於被告共同傷害行為部分：
　⑴醫療費用　
　　原告因被告上開共同傷害行為，受有系爭傷害，計支出醫療
    費用870元，並提出佛教慈濟醫療財團法人台中慈濟醫院（
    下稱慈濟醫院）醫療費用收據在卷可參（見本院卷第85頁）
    ，而被告對上開醫療費用同意給付（見本院卷第118頁），
    則原告此部分之請求，應予准許。
　⑵看護費用
　　原告主張其因系爭傷害而有由原告家屬擔任全日看護之必要
    ，看護費用以每日1,200元計算，而請求看護費用36,000元
    等語，為被告所否認，原告自應就此部分負舉證責任。經查
    ，依據原告提出之慈濟醫院診斷證明書記載「病人109年6月
    11日19：26時至急診就醫，經檢查後離院，建議神經外科及
    胸腔外科門診追蹤」等語，有該診斷證明書在卷可參（見本
    院卷第85頁），並無任何原告因系爭傷害有受看護必要之記
    載內容。佐以原告於109年6月11日在慈濟醫院就診時初步檢
    查結果，無明顯骨折、無明顯氣胸、無明顯腦出血、無頸部
    骨折，腹超無內出血發現，出院前可自行徒步行走等情，有
    慈濟醫院111年6月20日慈中醫文字第1110870號函所附病情
    說明書及相關病歷影本存卷可考（見本院卷第101頁至第111
    頁）。可徵原告於109年6月10日22時許受傷後，於翌日19時
    26分許就醫時，可自行徒步行走，復於檢查後即離院，凡此
    均徵原告所受傷害程度並非嚴重，尚可行走活動，難認有何
    需全日或半日看護之必要。佐以原告依於109年6月11日3至4
    時許之路口監視器錄影內容顯示，其尚可行走，步伐平穩，
    行走速度一般，未見有任何不穩或不適之症狀等情，有本院
    就上開監視器錄影畫面之勘驗筆錄及相關附圖存卷可考（見
    本院卷第119頁至第120頁、第127頁至第131頁），更徵原告
    就系爭傷害實難認有何受看護之必要，原告復無提出其他舉
    證，應認原告就36,000元看護費用部分之請求，尚非有據。
　⑶不能工作損失
　　原告主張其任職造林業，每月薪資30,300元，因系爭傷害而
    向工作場所即訴外人祥林行請假1個月，受有工作損失30,30
    0元等語，為被告所否認，原告自應就此部分負舉證責任。
    經查，原告固提出祥林行之商工登記公示資料查詢結果、勞
    保投保資料明細及祥林行出具之111年5月30日請假證明書為
    證（見本院卷第87頁至第91頁），然上開證據僅足證明原告
    有在祥林行任職及有以受傷為由而請假1個月之情事，但不
    足以證明確有因系爭傷害而不能工作之情事。又原告109年6
    月10日22時許受傷後，迄至翌日仍可自由行走就診，步伐平
    穩，行走速度一般，未見有任何不穩或不適之症狀等情，業
    如前述，佐以慈濟醫院以111年6月20日慈中醫文字第111087
    0號函所附病情說明書稱：原告主要是肢體及臉部挫傷，不
    知造林業內容，不知道是否影響工作等語（見本院卷第101
    頁至第103頁），更徵原告所受系爭傷害是否確有致不能工
    作，實屬可疑，原告縱有因系爭傷害而向工作場所請假，然
    其未提出足以證明因系爭傷害致受有不能工作損失之證據，
    自難認其已盡舉證之責，則其此部分請求，尚難准許。
　⑷眼鏡受損之損失
　　原告主張其因受被告毆打及推落邊坡之行為，致眼鏡受損，
    而請求損害賠償6,480元，被告則否認原告之眼鏡確有因渠
    等行為受損。經查，原告固提出樂活眼鏡行109年6月12日之
    眼鏡估價單為證（見本院卷第93頁），然上開估價單僅足證
    明原告有支出眼鏡相關費用6,480元，尚無從據以證明其眼
    鏡確有因被告之行為而受有損害之情事，佐以前揭本院就監
    視器錄影畫面之勘驗筆錄及相關附圖所示（見本院卷第119
    頁至第120頁、第131頁），原告於109年6月11日仍有配戴眼
    鏡而在外行動，則原告所稱眼鏡受損之詞是否可採，已非無
    疑，要難僅憑原告之陳述及上開估價單驟然認定確有原告主
    張之上開損失，是原告此部分請求實屬無據。
　⑸精神慰撫金
　　非財產上損害之慰撫金數額，究竟若干為適當，應斟酌兩造
    身分、地位及經濟狀況，俾為審判之依據（最高法院86年度
    台上字第511號判決意旨參照）。查原告因被告上開故意侵
    權行為，受有系爭傷害，其身體、健康受有侵害，自得依民
    法第195條第1項前段之規定請求賠償相當之金額。原告陳稱
    其為碩士畢業，工作為造林業、月收入為5萬元；被告鍾喜
    祥陳稱其為國中畢業，工作為服務業，月收入（含出勤及獎
    金等）50,000元；被告鍾達星陳稱其為國中畢業，無工作而
    無收入；並參酌原告於109、110年度申報所得收入金額，其
    名下有投資之財產，被告鍾喜祥於109年度申報所得收入金
    額、110年度無申報所得收入，其名下有汽車、投資等財產
    ，被告鍾達星於109、110年度均無申報所得收入，其名下有
    汽車之財產等情，業經兩造陳述在卷（見本院卷第83頁、第
    173頁），並有本院依職權查詢兩造之稅務電子閘門財產所
    得調件明細表在卷可憑（見本院卷附密封袋）；爰斟酌兩造
    上開身分、地位、經濟狀況、年齡，暨被告上開行為之發生
    過程、被告行為態樣、原告之傷勢內容、所受損害及精神痛
    苦之程度等一切情狀，認原告依民法第195條第1項前段規定
    ，請求被告賠償精神慰撫金即非財產上之損害60,000元為適
    當，逾此部分之請求，則屬過高，不應准許。
　⑹從而，原告因本件事件得向被告請求連帶給付之金額為60,87
    0元（計算式：60,000元+870元＝60,870元）。
　2.系爭車輛之損失
　　原告另主張向被告鍾喜祥請求賠償系爭車輛遭受毀損之修繕
    費用96,217元等語。然系爭車輛非原告所有，係訴外人遠銀
    國際租賃股份有限公司（下稱遠銀公司）所有，由祥林行向
    遠銀公司租賃，經祥林行負責人林怡瑄於109年6月10日出借
    予原告使用等情，業經原告於偵查中陳述明確（見109年度
    偵字第5403號卷，下稱偵卷，第197頁），並有系爭車輛之
    汽車車籍查詢結果、車輛租賃合約書、祥林行之商工登記公
    示資料附卷可稽（見偵卷第181頁至第187頁，本院卷第29頁
    ），應堪信實。系爭車輛雖因被告鍾喜祥之毀損而受有損害
    ，然受損害者應為車主即遠銀公司而非原告，原告既非系爭
    車輛之所有人，其本於侵權行為之法律關係訴請被告鍾喜祥
    應賠償其系爭車輛損害，即屬無據。
　㈢給付無確定期限者，債務人於債權人得請求給付時，經其催
    告而未為給付，自受催告時起，負遲延責任。其經債權人起
    訴而送達訴狀，或依督促程序送達支付命令，或為其他相類
    之行為者，與催告有同一之效力；遲延之債務，以支付金錢
    為標的者，債權人得請求依法定利率計算之遲延利息。但約
    定利率較高者，仍從其約定利率；應付利息之債務，其利率
    未經約定，亦無法律可據者，週年利率為百分之5，民法第2
    29條第2項、第233條第1項、第203條分別定有明文。本件原
    告得請求被告給付之金額，給付並無確定期限，而原告起訴
    請求，刑事附帶民事訴訟起訴狀繕本業於111年2月18日送達
    被告，有本院送達證書在卷足參（見附民卷第17頁、第19頁
    ），已生催告給付之效力；參諸前開規定，原告請求被告給
    付自起訴狀繕本送達被告之翌日即111年2月19日起至清償日
    止，按年息5%計算之遲延利息，應屬有據。
四、綜上所述，原告依民法第184條、第193條第1項、第195條第
    1項前段、第185條第1項之規定，請求被告連帶給付60,870
    元，及自111年2月19日起至清償日止，按年息5%計算之利息
    ，為有理由，應予准許；逾此部分之請求，為無理由，應予
    駁回。　　
五、本件原告係於刑事簡易訴訟程序第二審提起附帶民事訴訟，
    經本院刑事庭裁定移送民事庭審理，其上訴利益未逾150萬
    元，於判決後兩造均不得上訴，業如前述。是本件於本院判
    決後即已確定，就原告勝訴部分，原告得聲請終局執行，毋
    庸再為假執行或供擔保免為假執行之宣告，故應駁回原告假
    執行之聲請。
六、本件事證已臻明確，兩造其餘攻擊防禦方法及所提證據，經
    本院審酌後，認於判決結果不生影響，爰不一一論列。
七、本件係刑事附帶民事訴訟，而由本院刑事庭移送民事庭者，
    依刑事訴訟法第504條第2項之規定，免納裁判費，因原告請
    求被告連帶給付眼鏡損失及請求被告鍾喜祥給付車輛損失部
    分，雖經刑事庭移送前來，惟此部分與刑事附帶民事訴訟之
    要件不符，而原告業已補繳裁判費1,665元補正起訴程式之
    欠缺，就此追加請求之部分因原告受敗訴之判決，故該部分
    訴訟費用依民事訴訟法第78條規定，認應由原告負擔；至其
    餘部分，仍依民事訴訟法第79條、第85條第2項規定，諭知
    兩造訴訟費用負擔之比例，以備將來如有訴訟費用發生時，
    得以確定其數額（臺灣高等法院暨所屬法院107年法律座談
    會民事類提案第18號研討結果參照），併予敘明。
中　　華　　民　　國　　111 　年　　11　　月　　16　　日
                  民事第二庭  審判長法  官  顏苾涵

                                    法  官  劉奕榔

                                    法  官  賴映岑
以上正本係照原本作成。不得上訴。
中　　華　　民　　國　　111 　年　　11　　月　　16　　日
                                    書記官  趙千淳